臺灣新竹地方法院刑事判決
109年度易字第904號
公  訴  人  臺灣新竹地方檢察署檢察官
被      告  許尚豪



上列被告因詐欺等案件，經檢察官提起公訴（109年度偵字第863
3號），本院依簡式審判程序判決如下：
    主  文
許尚豪犯侵占離本人持有物罪，處罰金新臺幣1萬元，如易服勞
役，以新臺幣1千元折算1日；又犯非法由自動付款設備取財未遂
罪，累犯，處有期徒刑2月，如易科罰金，以新臺幣1千元折算1
日；又犯詐欺得利罪，累犯，處有期徒刑4月，如易科罰金，以
新臺幣1千元折算1日；又犯詐欺得利罪，累犯，處有期徒刑5月
，如易科罰金，以新臺幣1千元折算1日；又犯詐欺得利罪，累犯
，處有期徒刑4月，如易科罰金，以新臺幣1千元折算1日。所處
有期徒刑部分，應執行有期徒刑10月，如易科罰金，以新臺幣1
千元折算1日。
未扣案之犯罪所得價值新臺幣2萬7千元之遊戲點數、價值新臺幣
1,250元之菸品，均沒收之，於全部或一部不能沒收或不宜執行
沒收時，追徵其價額。
    事實及證據
一、犯罪事實：
    許尚豪出於為自己不法所有目的的犯罪意思，分別為下列行
    為：
（一）於民國109年3月30日凌晨0時至2時16分間之某時許，在新
      竹市○區○○路00號騎樓，拾獲葉祐誠所有遭年籍不詳之人
      竊取後棄置在該處之花旗（台灣）商業銀行股份有限公司
      （下稱花旗銀行）卡號0000-0000-0000-XXXX號之信用卡
      、中國信託商業銀行股份有限公司（下稱中信銀行）卡號
      0000-0000-0000-XXXX號之信用卡各1張，即將上開信用卡
      侵占入己。
（二）於109年3月30日凌晨2時16分、19分許，在新竹市○區○○街
      000號之臺灣土地銀行股份有限公司新竹分行，持上開拾
      得之花旗銀行信用卡插入自動櫃員機，接續使用信用卡預
      借現金功能欲領取新臺幣（下同）2萬元、1萬元，惟均因
      輸入之密碼錯誤，而未得逞。
（三）於109年3月30日凌晨2時24分許，在新竹市○區○○路00號之
      萊爾富超商新竹竹環店，持上開拾得之中信銀行信用卡，
      以免簽名刷卡付費之方式，盜刷上開葉祐誠所有之中信銀
      行信用卡消費9,000元購買遊戲點數，致該超商店員陷於
      錯誤，誤認係真正持卡人葉祐誠本人依約使用消費，而交
      付價值9,000元之遊戲點數之財產上利益。
（四）於109年3月30日凌晨2時27分許，在新竹市○區○○路0號之
      萊爾富超商新竹竹站店，持上開拾得之中信銀行信用卡，
      以免簽名刷卡付費之方式，盜刷上開葉祐誠所有之中信銀
      行信用卡消費1萬250元，購買價值9,000元之遊戲點數及
      價值1,250元之菸品，致該超商店員陷於錯誤，誤認係真
      正持卡人葉祐誠本人依約使用消費，而交付價值9,000元
      之遊戲點數之財產上利益及價值1,250元之菸品。
（五）於109年3月30日凌晨2時32分許，在新竹市○區○○街00號之
      萊爾富超商新竹武昌店，持上開拾得之花旗銀行信用卡，
      以免簽名刷卡付費之方式，盜刷上開葉祐誠所有之花旗銀
      行信用卡消費9,000元購買遊戲點數，致該超商店員陷於
      錯誤，誤認係真正持卡人葉祐誠本人依約使用消費，而交
      付價值9,000元之遊戲點數之財產上利益。嗣葉祐誠發現
      信用卡遭人盜刷而報警，始循線查悉上情。
二、證據名稱：
（一）被告許尚豪於檢察事務官詢問時及本院準備程序訊問時、
      簡式審判程序審理時之自白。
（二）證人即告訴人葉祐誠於警局詢問時及檢察事務官詢問時之
      指訴。
（三）監視器畫面照片3張、告訴人葉祐誠所有之花旗銀行、中
      信銀行信用卡交易明細資料各1份。
三、論罪科刑：
（一）按刑法第337條所謂「離本人所持有之物」，係指物之脫
      離本人持有，非出於本人之意思者而言，此有最高法院50
      年台上字第2031號判例意旨可資參照，故除遺失物、漂流
      物外，凡非基於持有人之意思，一時脫離其本人所持有之
      物均屬「離本人所持有之物」。實務上，如「盜贓物」等
      非因本人之意，而脫離本人持有之物屬之。　　　
（二）論罪：被告許尚豪於犯罪事實欄一（一）所為，係犯刑法
      第337條之侵占離本人所持有之物罪；於犯罪事實欄一（
      二）所為，係犯刑法第339條之2第3項、第1項之非法由自
      動付款設備取財未遂罪；於犯罪事實一（三）、一（五）
      所為，均係犯刑法第339條第2項之詐欺得利罪；於犯罪事
      實一（四）所為，關於取得菸品部分，係犯刑法第339條
      第1項之詐欺取財罪；關於取得遊戲點數部分，則係犯刑
      法第339條第2項之詐欺得利罪。
（三）檢察官起訴書認被告於犯罪事實欄一（一）所示係犯刑法
      第337條之侵占遺失物罪，容有誤會。又公訴意旨認被告
      於犯罪事實欄一（三）至（五）所示均係犯刑法第339條
      第1項之詐欺取財罪，惟遊戲點數，並非現實可見之有形
      體財物，而係供人憑以遊玩網路遊戲使用，屬具有財產上
      價值之利益，是公訴意旨前開認定，容有未恰，惟業經蒞
      庭之檢察官當庭補充更正罪名及起訴法條，本院自毋庸變
      更起訴法條。另侵占離本人所持有之物罪非有期徒刑以上
      之罪，與刑法第47條第1項之規定不符，不構成累犯，附
      此說明。
（四）未遂犯：被告已著手於犯罪事實欄一（二）所示之犯罪行
      為之實行而不遂，為未遂犯，應依刑法第25條第2項規定
      ，減輕其刑。
（五）想像競合犯：被告於犯罪事實欄一（四）所為，以一詐術
      行為，同時觸犯詐欺取財與詐欺得利2罪名，為想像競合
      犯，被告該次犯行所詐得之財產上利益為9,000元，高於
      被告詐得財物之價值1,250元，應依刑法第55條規定，依
      詐得價值較高，情節較重之詐欺得利罪處斷。　　　
（六）數罪併罰：被告所犯上開5罪，犯意各別、行為互殊，應
      予以分別論罪，合併處罰之。
（七）累犯：被告前於105年4月間，因恐嚇案件，經本院以105
      年度易字第313號判決判處有期徒刑5月確定，於107年2月
      6日徒刑期滿執行完畢等情，有臺灣高等法院被告前案紀
      錄表附卷可證，其於有期徒刑執行完畢後，5年以內故意
      再犯本件有期徒刑以上之非法由自動付款設備取財未遂罪
      、詐欺得利罪，皆為累犯，均應依刑法第47條第1項規定
      ，加重其刑。至司法院釋字第775號解釋，依解釋文及理
      由之意旨，係指構成累犯者，不分情節，一律加重最低本
      刑，於不符合刑法第59條所定要件之情形下，致生行為人
      所受之刑罰超過其所應負擔罪責之個案，不符罪刑相當原
      則、比例原則，於此範圍內，在修正前，為避免發生上述
      罪刑不相當之情形，法院就該個案應裁量是否加重最低本
      刑；依此，該解釋係指個案應量處最低法定刑、又無法適
      用刑法第59條在內減輕規定之情形，法院應依此解釋意旨
      裁量不予加重最低本刑（最高法院108年度台上字第338號
      、第976號、第1941號、第2748號判決意旨參照）。查本
      案依被告構成累犯及犯罪之情節，並無上開情事，自仍有
      累犯加重其刑規定之適用。又被告於犯罪事實欄一（二）
      所示之罪，其刑有加重及減輕之事由，應先加後減之。　
（八）科刑：關於本件應該要判被告多久的刑度部分，本院依照
      刑法第57條的規定，以被告的責任為基礎，考慮到：被告
      不思以正當途徑獲取財物，竟侵占告訴人離本人所持有之
      信用卡後，持該信用卡操作自動櫃員機預借現金，幸因密
      碼錯誤而未得逞，及非法使用告訴人之信用卡刷卡消費，
      欠缺尊重他人財產權之觀念，致告訴人受有相當財產損害
      ，所為實值非難，惟念及被告犯後坦承犯行，態度尚屬良
      好，然迄今尚未賠償告訴人之損害，兼衡被告自述其高職
      肄業之智識程度、職業為工、家庭經濟狀況為勉持等一切
      情狀，分別量處如主文所示之刑，並就有期徒刑之罪刑部
      分定其應執行刑之刑，及諭知罰金如易服勞役、有期徒刑
      如易科罰金之折算標準，以資懲儆。
四、沒收：   
（一）按犯罪所得屬於犯罪行為人者，沒收之；於全部或一部不
      能沒收或不宜執行沒收時，追徵其價額，刑法第38條之1
      第1項前段、第3項分別定有明文。查被告於犯罪事實欄一
      （三）至（五）所詐得之價值共新臺幣2萬7,000元（計算
      式：9000+9000+9000=27000）之遊戲點數及價值新臺幣1,
      250元之菸品，均屬被告實際獲得之犯罪所得，雖未扣案
      ，仍應依刑法第38條之1第1項前段、第3項之規定，宣告
      沒收，於全部或一部不能沒收或不宜執行沒收時，追徵其
      價額。
（二）至被告所侵占之2張信用卡部分，考量該信用卡屬個人專
      屬物品，倘被害人申請註銷並補發新卡片，原卡片已失去
      功用，如對該等物品宣告沒收或追徵，實欠缺刑法上之重
      要性，爰依刑法第38條之2第2項之規定，不予宣告沒收或
      追徵之，附此敘明。
五、依刑事訴訟法第273條之1第1項、第299條第1項前段，判決
    如主文。
本案經檢察官王遠志提起公訴，檢察官鄒茂瑜到庭執行職務。
中　　華　　民　　國　　110 　年　　1 　　月　　29　　日
                  刑事第六庭  法  官  馮俊郎  
以上正本證明與原本無異。
如不服本判決應於收受本判決後20日內向本院提出上訴書狀，上
訴書狀應敘述具體理由。上訴書狀未敘述上訴理由者，應於上訴
期間屆滿後20日內補提理由書狀於本院（均須按他造當事人之人
數附繕本）「切勿逕送上級法院」。
告訴人或被害人如對於本判決不服者，應具備理由請求檢察官上
訴，其上訴期間之計算係以檢察官收受判決正本之日期為準。
中　　華　　民　　國　　110 　年　　1 　　月　　29　　日
　　　　　　　　　　　　　  　書記官  陳采薇 　　　　　　
附錄本案論罪科刑實體法條全文：
刑法第337條
意圖為自己或第三人不法之所有，而侵占遺失物、漂流物或其他
離本人所持有之物者，處1萬5千元以下罰金。

刑法第339條
意圖為自己或第三人不法之所有，以詐術使人將本人或第三人之
物交付者，處5年以下有期徒刑、拘役或科或併科50萬元以下罰
金。
以前項方法得財產上不法之利益或使第三人得之者，亦同。
前2項之未遂犯罰之。

刑法第339條之2
意圖為自己或第三人不法之所有，以不正方法由自動付款設備取
得他人之物者，處3年以下有期徒刑、拘役或30萬元以下罰金。
以前項方法得財產上不法之利益或使第三人得之者，亦同。
前2項之未遂犯罰之。